---
title: "SAD - sprawozdanie 1"
author: "Łukasz Pietraszek, Marcel Kawski"
date: "30.11.2021"
output:
  pdf_document: default
  html_document:
    df_print: paged
---

Ładowanie bibliotek:

```{r message=FALSE}
library(dplyr)
library(zoo)
library(magrittr)
```

# Zadanie 1.
### a)
#### i.

Wybrane przez nas stacje to: **Marianowo II**, **Niedzica**, **Ceber**.

```{r}
cities <- c('MARIANOWO II', 'NIEDZICA', 'CEBER')
data <- read.csv('/media/dell/Seagate/Studia/mgr/1_sem/SAD/projekty/projekt1/descriptive-statistics/data/2021_07_k/k_d_07_2021.csv', 
                 fill = TRUE, header = FALSE)

colnames(data) <- c('kod_stacji', 'nazwa_stacji', 'rok', 'miesiąc', 'dzień', 
                    'maks_temp', 'stat_pom_tmax', 'min_temp', 'stat_pom_tmin', 
                    'sr_temp', 'stat_pom_std', 'temp_min_gr', 'stat_pom_tmng', 
                    'suma_opad', 'stat_pom_smdb', 'rodz_opad', 'wys_pokr_sn', 
                    'stat_pom_pksn')

data1 <- data[data[, 'nazwa_stacji'] == cities[1],] 
data2 <- data[data[, 'nazwa_stacji'] == cities[2],] 
data3 <- data[data[, 'nazwa_stacji'] == cities[3],]
```

Wykresy pudełkowe maksymalnych dobowych temperatur dla wybranych miast:

```{r}
colors = c('red', 'blue', 'green')

boxplot(data1[, 'maks_temp'], data2[, 'maks_temp'], data3[, 'maks_temp'], 
        names = cities, col = colors)
```
**Komentarz:** Na wykresach widzimy, że najwyższą medianę maksymalnej dobowej 
temperatury ma miasto Marianowo II. Natomiast największy "rozstrzał" 
pomiędzy 1. i 3. kwartylem posiada miasto Ceber.

Mediany maksymalnych dobowych temperatur dla wybranych miast:

```{r}
median1 <- median(data1[, 'maks_temp'])
median2 <- median(data2[, 'maks_temp'])
median3 <- median(data3[, 'maks_temp'])

cat(cities[1], ':', median1, '\n')
cat(cities[2], ':', median2, '\n')
cat(cities[3], ':', median3, '\n')
```
**Komentarz:** Najwyższą medianę maksymalnej dobowej temperatury ma miasto 
Marianowo II. Zgadza się to z danymi zaprezentowanymi na wykresie pudełkowym.

Średnie arytmetyczne maksymalnych dobowych temperatur dla wybranych miast:
```{r}
mean1 <- mean(data1[, 'maks_temp'])
mean2 <- mean(data2[, 'maks_temp'])
mean3 <- mean(data3[, 'maks_temp'])

cat(cities[1], ':', mean1, '\n')
cat(cities[2], ':', mean2, '\n')
cat(cities[3], ':', mean3, '\n')
```
**Komentarz:** Najwyższą średnią arytmetyczną maksymalnej dobowej temperatury 
ma miasto Marianowo II. Zgadza się to z intuicyjną analizą wykresów pudełkowych.

Porównanie statystyk:

```{r}
medians <- c(median1, median2, median3)
means <- c(mean1, mean2, mean3)
stats <- rbind(medians, means)

barplot(stats, names = cities, ylim = c(0, 35), ylab = 'wartość statystyki', 
        col = c("red","green"), beside=TRUE)
legend('top', c('mediana', 'średnia'), fill = c("red","green"))
```

**Komentarz:** Wykres ten nie obrazuje dobrze różnic w statystykach. Najbardziej przydatnym wykresem okazuje się wykres pudełkowy.

Odchylenia standardowe maksymalnych dobowych temperatur dla wybranych miast:

```{r}
sd1 <- sd(data1[, 'maks_temp'])
sd2 <- sd(data2[, 'maks_temp'])
sd3 <- sd(data3[, 'maks_temp'])

cat(cities[1], ':', sd1, '\n')
cat(cities[2], ':', sd2, '\n')
cat(cities[3], ':', sd3, '\n')
```
Porównanie odchyleń standardowych:

```{r}
sds <- c(sd1, sd2, sd3)
barplot(sds, names = cities, ylim = c(0, 4), ylab = 'std maks. dob. temperatur', 
        col = colors)
```

**Komentarz:** Dane przedstawione na wykresie również pokrywają się z 
szerokościami pudełek na wykresach pudełkowych. W dalszych badaniach ten właśnie
wykres będzie głównym sposobem wizualizacji danych. 

**Odpowiedź:** Najcieplejsze miasta według najwyższej dobowej temperatury dla
każdej ze statystyk to kolejno: Marianowo II, Ceber, Niedzica. 

#### ii.

Dobowe amplitudy temperatur:

```{r}
ampl1 = data1[, 'maks_temp'] - data1[, 'min_temp']
ampl2 = data2[, 'maks_temp'] - data2[, 'min_temp']
ampl3 = data3[, 'maks_temp'] - data3[, 'min_temp']
```

Wykresy pudełkowe dobowych amplitud temperatur:

```{r}
boxplot(ampl1, ampl2, ampl3, names = cities, col = c('red', 'blue', 'green'))
```

Mediany dobowych amplitud temperatur dla wybranych miast:

```{r}
median1 <- median(ampl1)
median2 <- median(ampl2)
median3 <- median(ampl3)

cat(cities[1], ':', median1, '\n')
cat(cities[2], ':', median2, '\n')
cat(cities[3], ':', median3, '\n')
```

**Komentarz:** Kolejność miast według mediany dobowej amplitudy temperatur to:
Niedzica, Marianowo II, Ceber.

Średnie dobowych amplitud temperatur dla wybranych miast:

```{r}
mean1 <- mean(ampl1)
mean2 <- mean(ampl2)
mean3 <- mean(ampl3)

cat(cities[1], ':', mean1, '\n')
cat(cities[2], ':', mean2, '\n')
cat(cities[3], ':', mean3, '\n')
```

**Komentarz:** Kolejność miast według średniej atytmetycznej dobowej amplitudy 
temperatur to: Niedzica, Ceber, Marianowo II.

**Odpowiedź:** Nie można jednoznacznie odpowiedzieć, w którym mieście dobowa
amplituda temperatur jest najniższa (gdzie temperatura była najbardziej 
stabilna). Najniższą medianę dobowej temperatury osiągnęło miasto Ceber,
natomiast najniższą średnią miasto Marianowo II. 

#### iii.

Wartości bezwględne zmian maksymalnej temperatury względem dnia poprzedniego w 
wybranych miastach:

```{r}
get_daily_diffs <- function(data) {
  dds <- data %>% mutate(prev = lag(data[,'maks_temp'], n=1), 
                                 diff = abs(data[,'maks_temp'] - prev))
  dds[1, 'diff'] = 0
  return (dds[, 'diff'])
}

daily_diffs1 <- get_daily_diffs(data1)
daily_diffs2 <- get_daily_diffs(data2)
daily_diffs3 <- get_daily_diffs(data3)
```

Wykresy pudełkowe zmian maksymalnej temperatury względem dnia poprzedniego dla 
wybranych miast:

```{r}
boxplot(daily_diffs1, daily_diffs2, daily_diffs3, names = cities, 
        col = c('red', 'blue', 'green'))
```

Mediany zmian maksymalnej temperatury względem dnia poprzedniego dla wybranych 
miast:

```{r}
median1 <- median(daily_diffs1)
median2 <- median(daily_diffs2)
median3 <- median(daily_diffs3)

cat(cities[1], ':', median1, '\n')
cat(cities[2], ':', median2, '\n')
cat(cities[3], ':', median3, '\n')
```

**Komentarz:** Kolejność miast według zmian maksymalnej temperatury względem 
dnia poprzedniego to:
Niedzica, Ceber, Marianowo II.

Średnie zmian maksymalnej temperatury względem dnia poprzedniego dla wybranych 
miast:

```{r}
mean1 <- mean(daily_diffs1)
mean2 <- mean(daily_diffs2)
mean3 <- mean(daily_diffs3)

cat(cities[1], ':', mean1, '\n')
cat(cities[2], ':', mean2, '\n')
cat(cities[3], ':', mean3, '\n')
```

**Komentarz:** Kolejność miast według średniej atytmetycznej dobowej amplitudy 
temperatur to: Niedzica, Marianowo II, Ceber.

**Odpowiedź:** Miastem o największych wahaniach maksymalnej dobowej temperatury 
z dnia na dzień jest Niedzica. Dla obydwu statystyk (mediana i średnia 
arytmetyczna) otrzymała najwyższe wartości. Z pozostałych miast Marianowo ma 
wyższą średnią, natomiast Ceber wyższą medianę. Stąd trudno jest powiedzieć, 
które miasto miało większe wahania maksymalnej temperatury z dnia na dzień.